臺灣臺中地方法院行政訴訟判決
110年度交字第119號
原      告  林翠麗  
被      告  臺中市交通事件裁決處
                      設臺中市○○區○○○路00號
代  表  人  黃士哲    住同上
訴訟代理人  黃曉妍律師
上列當事人間交通裁決事件，原告不服被告民國110年3月8日中
市裁字第68-GDH142736號裁決書，提起行政訴訟，本院判決如下
：
    主  文
原告之訴駁回。
訴訟費用新臺幣參佰元由原告負擔。
    事實及理由
一、程序事項：按行政訴訟法第237 條之7 規定，交通裁決事件
    之裁判，得不經言詞辯論為之。本件屬交通裁決事件，依兩
    造所述各節及卷內資料其事證已臻明確，本院認無經言詞辯
    論之必要，爰不經言詞辯論而為判決。另查，本件原告係以
    被告110年3月8日中市裁字第68-GDH142736、68-GDH142737
    號違反道路交通管理事件裁決書向本院起訴請求撤銷上開2
    裁決，嗣經本院以110年3月27日中院麟行弘110交字第119字
    第325號函請被告重新審查，經被告重新審查後，發現其中1
    10年3月8日中市裁字第68-GDH142737違反道路交通管理事件
    裁決書之採證照片與違規事實不符，難以認定原告有未依規
    定使用方向燈之違規行為，被告乃撤銷該110年3月8日中市
    裁字第68-GDH142737號違反道路交通管理事件裁決書部分，
    此有本院110年3月27日中院麟行弘110交字第119字第325號
    函(稿)、被告110年4月6日中市交裁申字第1100020757號函
    文暨答辯狀、上開二之裁決書在卷足憑（見本院卷第37頁至
    第38頁、第41頁及第17頁、第19頁）。從而，原告起訴請求
    撤銷上開 2裁決，經被告重新審查結果，業經撤銷其中之11
    0年3月8日中市裁字第68-GDH142737號違反道路交通管理事
    件裁決書，參酌行政訴訟法第237條之4第 3項規定，此部分
    應視為原告撤回起訴，故本院依法應就被告未予撤銷之裁決
    部分即被告110年3月8日中市裁字第68-GDH142736號違反道
    路交通管理事件裁決書為審理之標的，合先敘明。
二、事實概要：原告所有號牌ALX-1690號自用小客車（下稱系爭
    車輛）於民國110年1月11日6時41分許，行經臺中市○區○○路
    0000號前，因「汽車駕駛人未依規定使用方向燈」之違規行
    為，遭民眾於110年1月11日檢具事證檢舉，為臺中市政府警
    察局第一分局（下稱舉發機關）員警認定該車違反道路交通
    管理處罰條例第42條之規定，逕行對車主即原告掣開第GDH1
    42736號舉發違反道路交通管理事件通知單。原告未於到案
    期限檢具事證及應歸責人相關資料，向被告告知應歸責人，
    被告即依道路交通管理處罰條例第85條第4項規定，推定原
    告有過失，並依道路交通管理處罰條例第85條第1項後段「
    仍依本條例各該違反條款規定處罰」之規定，續於110年3月
    8日以中市裁字第68-GDH142736號裁決書（下稱原處分），
    依道路交通管理處罰條例第42條及「違反道路交通管理事件
    統一裁罰基準表」之規定，按期限內到案之基準，裁處原告
    第1階段罰鍰新臺幣（下同）1,200元。原告不服，提起本件
    行政訴訟。
三、原告主張略以：
  ㈠本人車輛當日早晨6時55分41秒已停入任職單位-嶺東科大春
    安校區停車場，迄下午6時2分41秒才離開停車場，兩地間格
    400公尺，且違規時間差42分。
  ㈡被告已發現單號GDH142737號採證照片與事實不符，有偽證之
    嫌。被告未詳查檢舉人提供錄影是否為真，監視設備是否經
    過經濟部標準檢驗局檢驗合格等語，並聲明：原處分撤銷，
    訴訟費用由被告負擔。
四、被告答辯則以：
  ㈠本件應適用之法律依據為道路交通管理處罰條例第42條、第7
     條之1 、第85條第1 項及第4 項、道路交通安全規則第91
    條第1 項第6款、第109 條第2 項第2 款等規定。
  ㈡案經轉據舉發機關110年2月25日中市警一分交字第110000807
    8號、110年3月29日中市警一分交字第1100012961號函復說
    明略以：「本案係民眾以行車紀錄器錄影檢舉案件，員警審
    核違規事實後逕行舉發，嗣經檢視相關證據，認事證明確，
    舉發無誤」及「本案係民眾檢舉案件，員警審核違規事實後
    逕行舉發，嗣經檢視相關證據，認事證明確…」。
  ㈢次查舉發機關檢附之採證光碟，確認檢舉民眾行車紀錄器畫
    面時間06：41：00 00-00-0000時檢舉民眾車輛(下稱該車)
    行駛於臺中市西區建國路往南方向與民生路口之內側直行車
    道，當時號牌ALX-1690號藍色小客車(下稱系爭車輛)行駛於
    該車右前方之直行車道上，06：41：41時至06：41：43時畫
    面顯示內側車道行近康樂街口(大同國小旁)，其車道線向右
    前方延伸，系爭車輛從車道線右側未顯示方向，即變換至車
    道線左側等情。
  ㈣從上揭資料顯示，系爭車輛沿著臺中市西區建國路往南方向
    行駛，行近康樂街未顯示方向燈，即由車道線右側變換至車
    道線左側。依前揭規定，系爭車輛由車道線右側變換至車道
    線左側即有顯示左側方向燈之義務，惟系爭車輛變換車道，
    未顯示方向燈，無法讓其他用路人瞭解其動向，以及時採取
    適當之必要措施，違反前揭規定所定義務，顯有故意過失，
    自應受罰等語，並聲明：原告之訴駁回，訴訟費用由原告負
    擔。
五、本院之判斷：
  ㈠按「行車遇有轉向、減速暫停、讓車、倒車、變換車道等情
    況時所用之燈光及駕駛人之手勢，應依下列規定：六、變換
    車道時，應先顯示欲變換車道方向之燈光或手勢。」，道路
    交通安全規則第91條第1項第6款定有明文；次按「汽車駕駛
    人，不依規定使用燈光者，處新臺幣1,200元以上3,600元以
    下罰鍰。」，道路交通管理處罰條例第42條亦有明文。
  ㈡查本件如事實概要所述之情事，有舉發違反道路交通管理事
    件通知單、郵件查詢、舉發機關110年2月25日中市警一分交
    字第1100008078號、110年3月29日中市警一分交字第110001
    2961號函、原處分、送達證書、違規資料查詢、汽車車籍查
    詢、採證光碟等資料附卷可稽（見本院卷第61、63、71、77
    -87 頁），堪信為真實。
  ㈢經查，本院勘驗調查舉發機關提供之採證光碟，製成勘驗筆
    錄附卷為證（見本院卷第95頁），勘驗結果為：檢舉民眾行
    車紀錄器畫面時間06：41：00 00-00-0000時檢舉民眾車輛(
    下稱該車)行駛於臺中市西區建國路往南方向與民生路口之
    內側直行車道，當時號牌ALX-1690號藍色小客車(下稱系爭
    車輛)行駛於該車右前方之直行車道上，06：41：41時至06
    ：41：43時畫面顯示內側車道行近康樂街口(大同國小旁)，
    其車道線向右前方延伸，系爭車輛從車道線右側未顯示方向
    ，即變換至車道線左側。依上開勘驗結果可知，系爭車輛（
    車牌號碼為000-0000 號），於110 年1月11 日06時41分許
    ，沿臺中市建國路往南方向行駛，行近康樂街口時，未顯示
    左側方向燈，跨越車道線向左變換車道等情，按道路交通標
    誌標線號誌設置規則第149 條第1 項第1 款、第182 條第1
    項及第2 項規定：「標線依其型態原則上分類如下：一、線
    條：以實線或虛線標繪於路面或緣石上，用以管制交通者，
    原則上區分如下：一、線條：以實線或虛線標繪於路面或緣
    石上，用以管制交通者，原則上區分如下：（一）白虛線：
    設於路段中者，用以分隔同向車道或作為行車安全距離辨識
    線。」、「車道線，用以劃分各線車道，指示車輛駕駛人循
    車道行駛。本標線為白虛線，線段長4 公尺，間距6 公尺，
    線寬10公分」可知，白虛線之車道線設置目的在於分隔同向
    車道，行駛於該處之車輛必須遵守車道線劃設之車道行駛，
    如需跨越白虛線變換車道，必先顯示欲變換車道方向之燈光
    ，使後車得以知悉前車欲切換之車道，以避免造成後車不及
    反應致發生追撞之情形，然依上開勘驗畫面，原告駕駛系爭
    車輛於上開時、地變換車道前，並未顯示方向燈至明，足認
    系爭車輛確有「汽車駕駛人不依規定使用燈光」之違規行為
    ，已構成道路交通管理處罰條例第42條之規定。
  ㈣又按道路交通管理處罰條例第7 條之2 、違反道路交通管理
    事件統一裁罰基準及處理細則第22條第1 項、第2 項規定中
    所謂科學儀器，僅需其獲得結果可還原現場情形及具有驗證
    性即為已足。行車紀錄器具錄影功能，其獲得結果可還原現
    場情形及具驗證性，自屬前開規定所稱之科學儀器（臺北高
    等行政法院106 年交上字第278 號判決參照）。且經本院勘
    驗檢舉民眾車輛後方行車紀錄器，其畫面顯示自然連續不中
    斷，時間亦有完整呈現，顯可還原系爭車輛違規當時之情形
    ，故檢舉民眾行車紀錄器應為道路交通管理處罰條例第7 條
    之2 所稱之「科學儀器」。是原告主張被告未詳查檢舉人提
    供錄影是否為真，監視設備是否經過經濟部標準檢驗局檢驗
    合格云云，然依上開說明，本院認並無調查檢舉民眾行車紀
    錄器是否經檢驗合格之必要性，併予指明。
六、綜上所述，原告違規事證明確，被告依法所為原處分並無違
    誤，原告訴請撤銷，為無理由，應予駁回。
七、本件第一審裁判費為300 元，應由原告負擔，爰確定第一審
    訴訟費用額如主文第2 項所示。
據上論結，本件原告之訴為無理由，依行政訴訟法第237 條之7
、第98條第1 項前段、第237 條之8 第1 項，判決如主文。
中　　華　　民　　國　　110 　年　　12　　月　　8 　　日
                  行政訴訟庭　法　官　楊萬益
以上正本證明與原本無異。
如不服本判決，應於判決送達後20日內，向本院提出上訴狀，其
未表明上訴理由者，應於提出上訴後20日內向本院補提理由書（
均須按他造人數附繕本）。上訴理由應表明關於原判決所違背之
法令及其具體內容，或依訴訟資料可認為原判決有違背法令之具
體事實。
中　　華　　民　　國　　110 　年　　12　　月　　8 　　日
                              書記官　林柏名